【裁判字號】    98,抗,257
【裁判日期】    980901
【裁判案由】    聲請再審
【裁判全文】
臺灣高等法院臺南分院刑事裁定           98年度抗字第257號
抗  告  人
即受判決人  甲○○
上列抗告人因聲請再審案件，不服臺灣雲林地方法院中華民國九
十八年七月二十八日所為裁定（九十八年度聲再字第二號），提
起抗告，本院裁定如下：
    主  文
抗告駁回。
    理  由
一、抗告意旨略以：(一)被告於法院判決期間遭遇母親罹患中風疾
    病，且又逢農曆春節之前，而當時被告之心境處在慌亂和焦
    慮之下，一心只想要能儘快獲得具保以返家照料家中老母，
    故而遺漏及忽略其事實是為海洛因毒品乃係證人柳健洲本人
    所持有，因施用未完而剩下的，再拜託被告於翌日拿到南新
    國小校門口送還給他的。(二)又因當時檢察官要被告「認罪協
    商」，即會給予被告交保，並說協商簡易判決被告不可上訴
    之，況被告當時亦不諳「上訴」之相關法令所致，故以未能
    在於法定期間內提起上訴。(三)綜上所述之抗告聲請再審，請
    准予再開審判程序，俾明真相以平冤抑云云。
二、按原判決所憑之證言，已證明其為虛偽者，或因發見確實之
    新證據，足認受有罪判決之人應受無罪、免訴、免刑或輕於
    原判決所認罪名之判決者，得為受判決人之利益，聲請再審
    ，刑事訴訟法第四百二十條第一項第二款、第六款固均定有
    明文。惟所謂原判決所憑證言虛偽者，其虛偽之證明，以經
    判決確定為限，方得聲請再審（最高法院四十六台抗字第八
    號判例參照）。又所謂「發現確實之新證據」，係指該證據
    於事實審法院判決前業已存在，為法院、當事人所不知，不
    及調查斟酌，至其後始行發現，且就證據本身形式觀察，固
    不以絕對不須經過調查程序為條件，但必須顯然可認為足以
    動搖原有罪之確定判決，而為受判決人無罪、免訴、免刑或
    輕於原判決所認罪名之判決者為限。亦即該「新證據」須可
    認為確實具有足以動搖原確定判決，而對受判決人為更有利
    判決之「確實性」外，尚須具備該證據係在事實審法院於判
    決前已存在，因未經發現，不及調查斟酌，或審判時未經注
    意，至其後始行發現之「嶄新性」特質，二者均屬不可或缺
    ，倘若未具備上開「確實性」與「嶄新性」二種聲請再審新
    證據之特性，即不能據為聲請再審之原因，最高法院九十年
    度台抗字第七十一號判例著有明文可資參照。
三、經查：
  (一)本件抗告人即受判決人甲○○雖主張本件海洛因毒品乃證人
    柳健洲本人所持有，因是未用完而剩下的，再拜託被告於翌
    日拿到南新國小校門口送還給他的云云。然本件抗告人並未
    提出足以證明證人柳健洲於警詢及檢察官偵訊時所為之證言
    已經確定判決認定其證言為虛偽之證據，核與刑事訴訟法第
    四百二十條第一項第二款所規定再審聲請之要件已屬不合。
    又抗告人於原審法院九十七年度訴字第一四四九號案件審理
    當庭進行協商時，經法院提示證據閱覽，抗告人對於證人柳
    健洲警詢、偵查筆錄之證據能力，均表示無意見並同意當作
    證據使用，此有原審法院於九十七年十二月二十九日準備程
    序筆錄影本乙份在卷足憑（見原審卷第二十四頁），足證抗
    告人已知悉有證人柳健洲之證述存在，該證據亦經法院審酌
    ，則該項證據既於原確定判決前已存在，且已經發見，故非
    屬新證據，亦與刑事訴訟法第四百二十條第一項第六款之要
    件不符。此外，抗告人亦無提出任何新證據足以證明海洛因
    毒品確屬柳健洲所有，從而抗告人空言否認犯罪，自難據為
    聲請再審之理由。
  (二)抗告人另主張當時檢察官要被告認罪協商，即給予被告交保
    ，並說協商簡易判決要求被告不可上訴之；況被告當時亦不
    諳「上訴」之相關法令所致，故以未能在法定期間內提起上
    訴云云。然抗告人並未提出積極證據可資證明檢察官以具保
    換取抗告人認罪協商，且抗告人原審確定判決被訴違反毒品
    危害防制條例第八條第一項轉讓第一級毒品罪，係由檢察官
    提起公訴後，抗告人於原審法院九十七年度訴字第一四四九
    號案件準備程序中坦承犯行，並由檢察官聲請改依協商程序
    ，復經原審法院合議庭裁定由受命法官獨任進行協商程序，
    嗣抗告人在公設辯護人協助下與檢察官於審判外進行協商程
    序，達成協商合意，並經原審法院於系爭案件準備程序中依
    法告知聲請人如適用協商程序判決、被告喪失受法院公開審
    判之權利、保持緘默之權利、與證人對質或詰問證人之權利
    以及除有第四百五十五條之四第一項第一款、第二款、第四
    款、第六款、第七款所定情形之一，或協商判決違反同條第
    二項之規定者，不得上訴等事項。而抗告人亦表達對於罪名
    、法定刑及權利之告知均了解，並願意放棄法院告知之權利
    。再者，抗告人於協商程序中經原審法院訊問：「（協商之
    進行與合意內容之達成，是否出於自己的意志，非出於強暴
    脅迫或其他未記明於協議內容之承諾？）是。」，此有原審
    法院於九十七年十二月二十九日準備程序筆錄影本乙份在卷
    可稽（見原審卷第二十五頁正反面），足見抗告人就該案件
    違反毒品危害防制條例第八條第一項轉讓第一級毒品罪，係
    出於自由意志與檢察官達成協商合意，並且知悉協商判決原
    則上不得上訴等事項。從而，聲請人任意執此聲請再審，顯
    屬卸責之詞，不足採信。
  (三)綜上所述，本件抗告人聲請再審之理由，核與規定要件不合
    ，原審認為無再審理由，予以駁回。本院經核，原裁定認事
    用法並無不當，抗告人仍執前詞提起抗告，為無理由，應予
    駁回。
四、據上論結，應依刑事訴訟法第四百十二條，裁定如主文。
中    華    民    國    98    年    9     月    1     日
                  刑事第六庭    審判長法  官    董武全
                                      法  官    杭起鶴
                                      法  官    沈揚仁
以上正本證明與原本無異。
如不服本裁定，應於收受本裁定後五日內向本院提出抗告狀。
                                      書記官    廖文靜
中    華    民    國    98    年    9     月    1     日


司法院資訊處製作；財團法人民間司法改革基金會備份。
